臺灣高等法院刑事判決　　　　　　　　　　　　　九十三年度上易字第一六四九號
　　上　訴　人　臺灣臺北地方法院檢察署檢察官
　　被　　　告　乙○○原名劉.
右上訴人因被告詐欺案件，不服臺灣臺北地方法院九十三年度易字第七九號，中華民
國九十三年八月二十七日第一審判決（起訴案號：臺灣臺北地方法院檢察署九十一年
度偵字第二二三一三號），提起上訴，本院判決如左：
    主  文
上訴駁回。
    理  由
一、公訴意旨略以：被告乙○○（原名劉佳昇，於民國（下同）九十二年六月十七日
    更名）明知告訴人李光宇係以在臺灣收購限量球鞋後於香港轉售為業，曾幫告訴
    人在臺灣購買限量球鞋數次，竟基於意圖為自己不法所有之概括犯意，先於九十
    一年四月四日在臺北市，向告訴人佯稱可以在臺灣幫忙購買限量球鞋，惟需先交
    付訂金，使告訴人陷於錯誤，而委託被告在臺灣代為購買限量球鞋，因告訴人當
    日急於返回香港，遂將新臺幣（下同）八萬元委託案外人甲○○轉交被告，然因
    被告於同日已先答應甲○○之合夥人張家晟代為購買限量球鞋，且亦已自張家晟
    處收受八萬元，惟被告向甲○○謊稱並未購得任何限量球鞋無法交付球鞋，遂向
    甲○○表示將告訴人所交付之八萬元抵付應返還張家晟之款項，亦未交付告訴人
    任何球鞋。被告又於同年月十六日，向告訴人佯稱有朋友可以在臺灣南部地區代
    為購買限量球鞋，使告訴人陷於錯誤，而依被告之指示將十五萬元交付與黃子耕
    後，被告即遍尋不著，多方尋找到被告後，被告均否認上情，告訴人始知受騙，
    因認被告涉有刑法第三百三十九條第一項之詐欺取財罪嫌云云。
二、按犯罪事實應依證據認定之，無證據不得認定犯罪事實；又不能證明被告犯罪者
    ，應諭知無罪之判決，刑事訴訟法第一百五十四條第二項及第三百零一條第一項
    分別定有明文。而所謂認定犯罪事實之證據，係指足以認定被告確有犯罪行為之
    積極證據而言，該項證據自須適合於被告犯罪事實之認定，始得採為斷罪資料，
    如未能發現相當證據，或證據不足以證明，自不能以推測或擬制之方法，以為裁
    判之基礎；又告訴人之指訴係以使被告受刑事訴追為目的，是其陳述是否與事實
    相符，仍應調查其他證據以資審認（參照最高法院二十九年上字第三一０五號、
    四十年臺上字第八六號、三十年上字第八一六號及五十二年臺上字第一三００號
    判例）。
三、查公訴人據以認定被告涉有右揭詐欺犯行，無非係以告訴人李光宇、證人甲○○
    之指述、證述，暨被告自承前曾數次受告訴人之託代為購買限量球鞋等情為其主
    要論據。訊據被告乙○○固供承前曾數次受告訴人李光宇之託代為購買限量球鞋
    之事實，惟堅決否認涉有前開犯行，並辯稱：因李光宇看到伊有限量球鞋，所以
    渠等有一起去購買限量球鞋三、四次，但伊並無受李光宇之託購買限量球鞋而收
    受八萬元及十五萬元款項，且與張家晟間亦無何買賣球鞋之債務糾紛，是李光宇
    說黃子耕有拿他的錢，伊才將黃子耕的電話、住址給他等語。經查，告訴人就如
    何委託被告購買限量球鞋之情，告訴人於九十二年二月十八日偵查中先係指稱：
    伊第一筆款項係交付與阿傑（即甲○○）轉交與被告，第二筆款項則交付與被告
    云云，嗣於九十二年二月二十一日偵查中則指稱：於九十一年四月四日，因被告
    要幫伊買鞋，而伊急著回香港，才將八萬元交給送伊前往搭機的甲○○，而九十
    年四月十六日該次，被告向伊提及有朋友可幫忙至南部買鞋，原本伊要一起去，
    被告表示車內尚須置放鞋子等物品怕坐不下，要伊先交付款項給其朋友黃子耕，
    伊當時才交款十五萬元給黃子耕等語，告訴人就第二筆款項之交付對象，始則指
    稱係交付與被告，其後又稱係交付與黃子耕轉交被告，先後所述已有不同，而就
    第一筆款項之交付情形，告訴人雖指陳係交付與甲○○轉交被告，惟所稱該筆款
    項係欲轉交被告代為購買限量球鞋一事，究竟告訴人事前或事後與被告有無為如
    何約定內容及有無談及確切交貨時間等，均未見告訴人為清楚指述，復與告訴人
    於警詢時供稱：伊於九十一年四月六日在臺北市○○○路衣蝶百貨前第一次交九
    萬元與被告作為訂貨貨款，後來因被告表示貨款不足，叫伊再拿錢給他，伊於同
    年十八日在臺北市○○街一百號前再交付被告十八萬元等情相較，非惟與其在偵
    查中所指陳第一、二次付款之數額不同，關於第一次付款之時間、地點亦迥異，
    甚且絲毫未曾提及有委託甲○○轉交款項之情形，遑論依其警詢時所述情節，先
    後二筆款項交付情由均基於同一筆交易事宜，告訴人之前開指述先後歧異，則被
    告究竟有無同意代為購買限量球鞋及實際上有無取得各該款項等情，實非無疑，
    已難僅憑告訴人上開前後不一致之指述遽認被告有何向其詐取款項之犯行；至證
    人甲○○於九十二年二月二十一日偵查中雖證稱：當日被告原本答應要幫伊合夥
    人張家晟買限量鞋，並已收受張家晟之八萬元，後來一雙都沒買到，而之後被告
    與告訴人電話聯絡，託被告買限量鞋，並由伊轉交八萬元，因迄當日晚上均未買
    到鞋，伊才與被告談妥以告訴人所交付八萬元抵付應歸還張家晟之款項等語（見
    偵查卷第三五頁背面），然嗣於九十二年十一月二十四日偵查中證稱：九十一年
    四月十六日當日因ＮＩＫＥ發表新鞋，伊與友人張家晟各出一筆錢，先給八萬元
    ，伊朋友張家晟於早上即直接拿錢給被告，伊則和被告約定在新光三越百貨公司
    信義店見面後一起買鞋，伊問被告錢要各自出還是一起出，被告說各買各的，等
    到晚上別人會給他一批鞋，他再用八萬元去買，看買到多少雙再分給伊，而因被
    告要留下處理鞋子，由伊載送告訴人前往取行李搭機，當時告訴人有交付伊八萬
    元欲轉交被告，但該日晚上張家晟說未拿到鞋子，伊以電話詢問被告如何處理，
    被告說就以告訴人之八萬元抵掉該筆鞋款等語（見偵查卷第四四頁、第四五頁）
    ，證人甲○○固證述自告訴人收受八萬元，惟就被告究有無同意受告訴人委託代
    為購買限量鞋乙節，先後所述不一，且被告否認有自證人甲○○及張家晟各收受
    八萬元之事實，而若依證人甲○○所述被告未能購得限量鞋，衡情證人甲○○理
    應將告訴人交付之八萬元退還告訴人，而無以之抵付被告應返還張家晟之八萬元
    之理，且被告矢口否認有積欠張家晟何債務，又有何抵付之可言，況若依證人甲
    ○○所述該張家晟交付之八萬元係其與張家晟合資委由被告購買限量鞋，而其事
    後陪同被告前往購買限量鞋既未果，其又何以竟未先自被告處取回該筆款項，是
    告訴人雖曾指述交付八萬元與甲○○轉交被告，而證人甲○○固亦證述自告訴人
    收受八萬元，惟被告既否認曾自證人甲○○收受告訴人轉交之八萬元，而依證人
    甲○○所述並未確實轉交八萬元與被告，是亦難依告訴人之片面指述即認被告曾
    收受告訴人委託代買限量鞋之八萬元；至告訴人雖另指述曾交付第二筆款項十五
    萬元與黃子耕轉交被告，惟此證人黃子耕於偵查時及原審法院審理中證稱並未自
    李光宇處取得前開十五萬元款項，而伊與李光宇見面時乙○○都同時在場等語（
    見偵查卷第三六頁正面及原審卷九十三年四月二十六日審判筆錄），則證人黃子
    耕既否認曾自告訴人收受十五萬元之情，被告自無收受告訴人委由黃子耕轉交十
    五萬元，以代為購買限量鞋之可言，是尚難僅依告訴人就此片面指述即遽認被告
    有自黃子耕收受告訴人轉交之十五萬元款項之事實。
    綜上所述，告訴人之指述既先後不一且存有瑕疵，而證人甲○○於偵查中所證稱
    收款緣由、有無交付被告、原因為何等亦堪存疑，嗣告訴人及證人甲○○經多次
    傳喚復均不到庭，是本件被告有無收受告訴人所指述之前開二筆款項一事非惟不
    明，就其有何對告訴人施用詐術之行為，亦乏相關事證足以說明，此外，復無其
    他積極證據足資證明被告確有如公訴人所指訴之詐欺取財行為，被告上揭所辯應
    堪採信，被告犯罪尚屬不能證明，原審因而以不能證明被告犯罪，而為被告無罪
    之諭知，經核並無不合，檢察官上訴意旨猶以告訴人李光宇及證人甲○○之指、
    證述，因認被告應負本件罪責，尚難認有理由，應予駁回。
據上論斷，應依刑事訴訟法第三百六十八條，判決如主文。
本案經檢察官鄭富銘到庭執行職務。
中　　　華　　　民　　　國　　九十三　　年　　　十　　　月　　二十九　　日
                              臺灣高等法院刑事第十八庭
                                  審判長法  官  吳      敦
                                        法  官  林  明  俊
                                        法  官  張  傳  栗
右正本證明與原本無異。
不得上訴。
                                        書記官  秦　慧　榮
中　　　華　　　民　　　國　　九十三　　年　　 十一 　　月　　　一　　　日
